臺灣臺南地方法院民事判決
111年度勞訴字第78號
原      告  董育秀  
訴訟代理人  魏宏儒律師（法扶律師）
被      告  亞洲蔬菜研究發展中心

法定代理人  WOPEREIS MARCO CLETUS SEBASTIAAN(沃培睿)

訴訟代理人  凃嘉益律師
上列當事人間請求確認僱傭關係存在等事件，本院於民國111年8
月11日言詞辯論終結，判決如下：
    主      文
原告之訴及假執行之聲請均駁回。
訴訟費用由原告負擔。
    事實及理由
一、確認法律關係之訴，非原告有即受確認判決之法律上利益者
    ，不得提起之，民事訴訟法第247條第1項前段定有明文。所
    謂即受確認判決之法律上利益，係指因法律關係之存在與否
    不明，致原告主觀上認為其在法律上之地位有不安之狀態存
    在，且此種不安之狀態，能以確認判決將之除去者而言（最
    高法院52年台上字第1240號民事判決先例）。本件原告主張
    其與被告間之僱傭關係存在，為被告否認，堪認兩造間僱傭
    關係存在與否並不明確，致原告在私法上之地位有受侵害之
    不安狀態存在，且此不安狀態得以確認判決除去之，故原告
    起訴請求確認僱傭關係存在，有即受確認判決之法律上利益
    ，合先敘明。
二、原告起訴主張：原告自民國103年6月16日起受僱於被告，擔
    任總機人員，每月薪資為新臺幣（下同）33,580元，工作地
    點在臺南市○○區○○○00號，工作內容為電話接聽、分發信件
    、帳單核銷及零用金。原告於110年8月26日遭直屬主管強迫
    接受採購職務，但不予變更職稱及薪給，原告認此屬不合理
    之職務調動，直屬主管竟大聲喝斥，其後展開一連串對原告
    之職場霸凌。原告曾向被告申訴，直屬主管卻利用其職務，
    於110年12月16日以書面解雇通知書向原告為終止勞動契約
    之意思表示，表示於111年6月30日終止兩造勞動契約，不予
    聘任。原告工作為總機，係從事具繼續性質之工作，非臨時
    性、短期性、季節性等一時性需要或基於特定目的需要之工
    作，故兩造間之勞動契約應為勞動基準法（下稱勞基法）第
    9條之不定期契約，被告非有同法第11、12條之事由，不得
    任意終止兩造之勞動契約。勞動部雖以行政命令揭示「國際
    組織及國外機構」不適用勞基法，但此公告屬於行政命令，
    憲法賦予法官依法審判，各機關依其職掌就有關法規為釋示
    之行政命令，法官於審判案件時，固可予以引用，但仍得依
    據法律，表示適當之不同見解，並不受其拘束。憲法第15條
    保障人民之工作權，第153條為改良勞工之生活，應制定保
    護勞工之法律，實施保護勞工之政策，勞基法即國家為實現
    此一基本國策所制定之法律，雇主雖得依事業性質及勞動態
    樣與勞工另行約定勞動條件，但不得低於勞基法所定之最低
    標準。原告總機工作，沒有經營型態、管理制度、工作特性
    等因素，導致適用勞基法有窒礙難行之情事，倘認總機工作
    無上開窒礙難行之情事，祈請法院不受行政命令之拘束，依
    法獨立審判。為此，原告依勞動契約之法律關係，提起本件
    訴訟。並聲明：㈠確認兩造間之僱傭關係存在；㈡被告應自11
    1年7月1日起至原告復職之日止，按月於每月末日給付原告3
    3,580元，及自各該給付日之翌日起至清償日止，按週年利
    率5％計算之利息；㈢願供擔保請准宣告假執行。
三、被告則以：被告是我國與美、日等七國政府及亞洲開發銀行
    共同簽署協議備忘錄所設立之政府間國際農業組織，屬非營
    利性之國際組織，依勞基法第3條第3項及行政院勞工委員會
    87年12月31日(87)台勞動一字第059605號函公告所示，國際
    組織不適用勞基法，且迄今仍非屬勞動部指定適用勞基法之
    行業，故原告依勞基法主張其從事具繼續性質之工作，被告
    非有勞基法第11、12條之事由，不得終止兩造之勞動契約，
    應無理由。兩造間僱傭關係應依雙方簽訂之聘僱契約內容，
    若有疑義得依民法僱傭為解釋。兩造於103年6月16日簽訂第
    一次聘僱契約，期間為1年，之後多次更新延長聘僱契約，
    每次均為1年，最後聘僱期間自110年7月1日起至111年6月30
    日止，兩造聘僱契約於111年6月30日屆滿後雙方未續訂聘僱
    契約，是兩造間聘僱關係已於期限屆滿時消滅，被告未提前
    終止僱傭契約，亦非解雇原告，則原告請求確認兩造間之僱
    傭關係存在及請求被告給付薪資，均無理由。至原告稱不願
    接受職務調動而遭霸凌，提出申訴後未獲處理，惟被告已依
    內部申訴程序處理，還提供不同單位之職務供原告選擇，但
    原告都不願接受，原告此部分所述與事實不符。並聲明：㈠
    原告之訴及假執行之聲請均駁回；㈡如受不利判決，願供擔
    保請准宣告免為假執行。
四、得心證之理由：
㈠、被告為我國與美、日等七國政府及亞洲開發銀行共同簽署協
    議備忘錄所設立之政府間國際農業組織，屬非營利性之國際
    組織，有設立被告中心協議備忘錄及附錄在卷可稽（見本院
    卷第37至55頁），且為原告所不爭執，是被告為國際組織，
    堪予認定。
㈡、因經營型態、管理制度及工作特性等因素，適用勞基法確有
    窒礙難行者，並經中央主管機關指定公告之行業或工作者，
    不適用勞基法，勞基法第3條第3項但書定有明文。經查，中
    央主管機關即行政院勞工委員會（下稱勞委會，於103年2月
    17日改制升格為勞動部）依上開條文及勞基法施行細則第4
    條之1，於87年12月31日公告「國際構構及外國駐在機構，
    不適用勞基法」，有勞委會87年12月31日(87)台勞動一字第
    059605號函（下稱系爭公告）在卷可稽（見本院卷第67頁）
    。被告既是設立在我國境內之國際組織，依系爭公告內容，
    被告與其員工間，自不適用勞基法。又原告主張系爭公告屬
    於行政命令，法官得依據法律，表示適當之不同見解，不受
    其拘束等語，惟系爭公告係勞委會基於立法者於勞基法之授
    權，便於勞委會依不同時空背景，評估各行業是否適用勞基
    法之可行性，並以「經營型態、管理制度及工作特性」授權
    明確作為應考量之評估因素，是系爭公告屬於行政程序法第
    150條第1項規定，行政機關基於法律授權，對多數不特定人
    民就一般事項所作而對外發生法律效果之法規命令，而非未
    經法律授權之行政規則。又原告主張系爭公告有違憲法第15
    條、第153條保障人民工作權之意旨，法院應排除適用，不
    能拘束法院等語。惟被告係為在亞洲地區推行蔬菜增產之工
    作，為提高技術水準而籌設，而我國政府對此願提供理想之
    場地，建議將中心設在臺南善化，且我國政府為協助被告達
    成其倡導蔬菜研究與發展，特賦予被告在我國境內若干法律
    地位、特權與豁免，有被告中心協議備忘錄及附錄在卷可稽
    （見本院卷第37至55頁），準此，被告設立目的及業務，係
    各國政府間以國際組織型態進行蔬菜研究、生產與運銷，顯
    與一般私人企業或財團法人之目的、性質均不相同。且外交
    部曾以87年11月18日外（87）國二字第8703027994號函表示
    ：「亞蔬中心係我國係我國與美、日等七國政府及亞洲開發
    銀行共同簽署協議備忘錄所設立之政府間國際農業組織，其
    宗旨係倡導蔬菜研究與發展，以嘉惠亞洲各國國民。該中心
    財政來源為各會員國及亞銀之捐助，本部亦在每年預算中編
    列補助該中心經費……雇傭條件之內容係屬該組織自行規範事
    項，不受當地國勞工及社會保險法令制度規範，否則將干擾
    該國際組織執行職務……該中心址設我國，不僅我國直接受益
    其研究成果，且因其在國際農業研究領域之地位，有助提升
    我國之國際地位與形象之提升。……是以，維持該中心在我國
    之正常運作對我參與國際組織實具重要之政治意義。亞蔬中
    心係經我國同意在我國境內設立之政府間國際組織，該中心
    正式人員均列名於本部編印之外交官、領事官暨國際組織銜
    名錄或領有本部核發之駐華國際機關官員、職員證。基於前
    述自法律及政治之觀點所作考量，無論該中心之正式人員為
    我國國籍或外國國籍，似均不宜納入我勞基法適用範圍」（
    見本院卷第57至65頁）。足認對被告業務及性質最為了解之
    外交部，亦認為被告適用勞基法確有窒礙難行之情。再者，
    國際社會普遍認為，政府間國際組織所在地所屬國家之一般
    法律（如民法、刑法）原則上可適用於該組織及其職員，惟
    倘影響該組織內部結構及執行職務時，則不適用駐在國法律
    ，員工之聘用、薪資、福利與義務，均涉及人事編制、管理
    、薪酬，涉及組織內部營運成本，被告財政來源既為各會員
    國及亞洲開發銀行之捐助，亦有來自外交部編列預算補助，
    倘國際組織與聘用內部人員間均應適用駐在國之勞工法令時
    ，勢必影響該國際組織要選擇在哪一國設立之意願。勞基法
    雖係依據憲法第153條基本國策之規定而制訂，但內容中多
    為強制規定，諸如勞動契約分為定期契約（臨時性、短期性
    、季節性及特定性工作）與不定期契約、基本工資、工時、
    加班費之計算方式、例假與休息日、休假、週休二日出勤工
    作、特別休假、女工、職業災害補償、工作年資、契約終止
    事由、資遣費、退休金，若國際組織要將總部設立在我國境
    內，卻要瞻前顧後的考慮上述強制規定致其無法評估經營成
    本，或增加成本時，勢必在外交困境下，會更少國際組織會
    願意在我國境內設立據點，此不涉及原告工作內容是總機或
    高階主管而有異，駐在國的法律若讓國際組織運作時綁手綁
    腳，結果就是沒有國際組織會想設立在我國境內。綜此，勞
    基法第3條第3項但書，既已授權中央主管機關審查、指定、
    公告不適用勞基法之行業，勞委會亦參考前述外交部之意見
    ，綜合被告之經營及業務型態、管理制度、工作特性等情，
    本於其勞工事務管理之專業及經驗，公告國際組織為不適用
    勞基法之行業，於本案之適用上並無違法或不當，本院亦認
    無違憲之虞。
㈢、僱傭定有期限者，其僱傭關係，於期限屆滿時消滅。民法第4
    88條第1項定有明文。國際組織所在地所屬國家之一般法律
    （如民法）原則上可適用於該組織及其職員，為被告所不爭
    執。又民法未如勞基法第9條認臨時性、短期性、季節性及
    特定性工作得為定期契約、有繼續性工作應為不定期契約之
    規定。查兩造於103年6月16日簽訂第一次聘僱契約，期間為
    1年，之後多次更新延長聘僱契約，每次聘僱期間亦為1年，
    最後聘僱期間自110年7月1日起至111年6月30日止，有聘僱
    契約在卷可按（見本院卷第71至77頁），兩造間聘僱契約於
    111年6月30日屆滿後未再簽訂任何聘僱契約，則兩造間之僱
    傭關係即已消滅。綜此，原告請求確認兩造間之僱傭關係存
    在，及請求被告給付薪資，均無理由。
五、綜上所述，原告依勞基法第9條、勞動契約之法律關係，請
    求確認兩造間僱傭關係存在；被告應自111年7月1日起至原
    告復職之日止，按月於每月末日給付原告33,580元，及自各
    該給付日之翌日起至清償日止，按週年利率5％計算之利息，
    均無理由，應予駁回。又原告之訴既經駁回，其假執行之聲
    請應併予駁回。
六、本件事證已臻明確，兩造其餘攻擊防禦方法及舉證，核與本
    判決之結果不生影響，爰不另為贅論，附此敘明。
七、據上論結，本件原告之訴為無理由，判決如主文。
中　　華　　民　　國　　111 　年　　8 　　月　　29　　日
                  勞動法庭  法　官　羅郁棣
以上正本證明與原本無異。
如不服本判決，應於送達後20日內向本院（台南市○○路0段000
號）提出上訴狀（須按他造當事人人數附繕本）。
中　　華　　民　　國　　111 　年　　8 　　月　　31　　日
　　　　　　　              書記官  周玉茹